臺灣臺北地方法院刑事判決　　　　　　 94年度簡上字第150號
　　上訴人
　　即被告　乙○○
上列上訴人即被告因臺灣地區與大陸地區人民關係條例案件，不
服本院民國94年7月25日94年度簡字第1008號第一審判決（臺灣
臺北地方法院檢察署檢察官聲請簡易判決處刑聲請書案號：94年
度偵字第2919號），提起上訴，經本院合議庭認為應適用通常程
序審理，自為第一審判決如下：
    主  文
原判決撤銷。
乙○○無罪。
    理  由
一、本件公訴意旨略以：被告乙○○係設於臺北市○○區○○街
    17之1號「長壽前燒肉店」負責人，明知鄭林係大陸地區
    人民，因探親獲准來臺，並未經許可在臺工作，竟自民國94
    年1月23日起，以月薪新臺幣（下同）23000元之代價，僱用
    大陸地區人民鄭林在上址從事端菜、洗碗盤及整理內部環境
    工作；嗣於94年1月28日22時20分許，在上址為警查獲。因
    認被告乙○○上開行為係違反臺灣地區與大陸地區人民關係
    條例第15條第4款之規定，應依同法第83條第1項處斷。
二、按被告未經審判證明有罪確定前，推定其為無罪；又犯罪事
    實應依證據認定之，無證據不得認定其犯罪事實；又不能證
    明被告犯罪者，應諭知無罪之判決，刑事訴訟法第154條第1
    項、第2項及第301條第1項分別定有明文。又事實之認定，
    應憑證據，如未能發現相當證據，或證據不足以證明，自不
    能以推測或擬制之方法，為裁判基礎（最高法院40年度臺上
    字第86號判例參照）。另認定犯罪事實所憑之證據，雖不以
    直接證據為限，間接證據亦包括在內；然而無論直接或間接
    證據，其為訴訟上之證明，須於通常一般之人不致有所懷疑
    ，而得確信其為真實之程度者，始得據為有罪之認定，倘其
    證明尚未達到此一程度，而有合理之懷疑存在時，即無從為
    有罪之認定，亦有最高法院76年度臺上字第4986號判例可資
    參照。況刑事訴訟法第161條第1項亦規定，檢察官就被告犯
    罪事實，應負舉證責任，並指出證明之方法，是檢察官對於
    起訴之犯罪事實，應負提出證據及說服之實質舉證責任，倘
    其所提出之證據，不足為被告有罪之積極證明，或其指出證
    明之方法，無從說服法院以形成被告有罪之心證，基於無罪
    推定之原則，自應為被告無罪判決之諭知，最高法院92年度
    臺上字第128號著有判例可資參照。
三、公訴意旨認上訴人即被告乙○○上開行為涉有臺灣地區與大
    陸地區人民關係條例第83條第1項之犯行，無非係以：前揭
    犯罪事實，業據被告乙○○坦承不諱，核與證人丙○○及大
    陸地區人民鄭林所陳情節相符，復有破案紀錄表、許可證影
    印本、國人入出境查詢報表、勤務派遣表、名片附卷可稽為
    其主要論據。訊據被告乙○○固不否認於前揭時地為警查獲
    大陸地區人民鄭林之事實，然堅詞否認有何公訴意旨所稱之
    違反臺灣地區與大陸地區人民關係條例犯行，辯稱：其並未
    僱用大陸地區人鄭林於該店內工作等語。
四、經查：被告乙○○自警詢、偵查迄至本院審理中均否認僱用
    大陸地區人民鄭林之事實，此有各該筆錄可稽，是公訴意旨
    認被告乙○○就上開犯行坦承不諱乙節，顯與事實不符；又
    大陸地區人民鄭林自94年1月23日起以每月23000元之代價受
    僱於上開燒肉店等事實，雖經證人鄭林於警詢中證述在卷，
    然依證人鄭林於警詢中證稱：「（問：何人介紹你至該店工
    作？妳與該店何人接洽？是否知道老闆為何人？）我自己去
    應徵的，我是與該店店長接洽的，我不知道店長姓名也不知
    道老闆為何人。」、「（問：長壽　前燒肉店老闆是否知道
    你是大陸來臺人士？）店長知道，但老闆我不知道他知不知
    道。」、「（問：長壽　前燒肉店老闆是否知道你未取得工
    作證？）他不知道。」等語觀之，僅足以認定該大陸地區人
    民鄭林係由上開燒肉店之店長所應徵之事實，尚難逕為不利
    被告乙○○之認定；至證人鄭林雖於警詢中當場指認被告乙
    ○○為該燒肉店之老闆，惟證人即查獲之員警甲○○於本院
    審理中證稱：「（問：當天鄭林跟餐廳的其他的員工有什麼
    不同？）衣服不同，其他員工都穿相同的衣服，只有他不一
    樣。」、「（問：提示上開偵卷第五頁倒數第五行開始，為
    何鄭林說店長知道他是大陸人士，但是老闆不知道？）鄭林
    跟我說不知道誰是老闆，然後我指被告說是老闆，鄭林才知
    道被告是老闆，鄭林有說店長與老闆是不同一人。」等語，
    觀諸證人即上開燒肉店店長丙○○於本院審理中證稱：「（
    問：你有無向老闆報備過鄭林的事情？）沒有，因為僱用員
    工才須要跟老闆報備，因為錢不是我付的。」、「（問：鄭
    林說他來應徵的時候是跟該店的店長接洽的？）他有和我提
    過這個問題，但是我沒有錄用他。」、「（問：員工的工作
    分派是否是你負責？）是。」等語，足見被告乙○○所稱並
    未僱用大陸地區人民鄭林乙情，應非虛言。是被告乙○○涉
    有公訴意旨所稱之上開違反臺灣地區與大陸地區人民關係條
    例犯行，尚屬無從證明。此外，復查無其他積極證據足資證
    明被告乙○○有何公訴意旨所稱之違反臺灣地區與大陸地區
    人民關係條例犯行，依照前開之說明，應依法諭知無罪之判
    決。原審以被告乙○○罪證明確而依臺灣地區與大陸地區人
    民關係條例第15條第4款、第83條第1項之規定逕對被告乙○
    ○論罪科刑，自有未洽。被告乙○○上訴意旨否認犯罪指摘
    原判決不當，為有理由，是原判決既有前開違誤即屬無可維
    持，應由本院予以撤銷改判，而為被告無罪之諭知。
五、又本件被告乙○○並未該當於臺灣地區與大陸地區人民關係
    條例第83條第1項之構成要件，而應對其諭知無罪之判決，
    已如前述，原審本不得適用刑事訴訟法第七編所定之簡易程
    序對其論罪科刑，而應依刑事訴訟法第452條規定適用通常
    程序為審判，則本院所為前開判決，係依刑事訴訟法第455
    條之1第3項規定準用同法第369條第2項規定適用第一審通常
    程序而為之第一審通常程序判決，附此敘明。
據上論斷，應依刑事訴訟法第455條之1第1項、第3項、第369條
第1項前段、第2項、第364條、第301條第1項，判決如主文。
本案經檢察官李鴻維到庭執行職務
中　　華　　民　　國　　94　　年　　10　　月　　27　　日
　　　　　　　　　臺灣臺北地方法院刑事第十五庭
                        審判長法  官  周祖民
                              法  官  吳麗英
                              法　官　黃雅君
上正本證明與原本無異。
如不服本判決，應於判決送達後10日內向本院提出上訴狀。
                              書記官  陳麗津
中　　華　　民　　國　　94　　年　　10　　月　　27　　日
